【裁判字號】    94,訴,1817
【裁判日期】    950127
【裁判案由】    撤銷股東會決議
【裁判全文】
臺灣臺北地方法院民事判決              94年度訴字第1817號
原      告  驛駿投資股份有限公司
法定代理人  乙○○
訴訟代理人  林詮勝律師
複代理人    高秀枝律師
被      告  英納科技股份有限公司
法定代理人  甲○○
訴訟代理人  陳信瑩律師
複代理人    陳豪杉律師
上列當事人間撤銷股東會決議事件，本院於民國95年1月9日言詞
辯論終結，判決如下：
    主  文
原告之訴駁回。
訴訟費用由原告負擔。
    事實及理由
一、原告方面：
（一）聲明
  １、被告英納科技股份有限公司於民國94年3月19日之股東臨
      時會決議，應予撤銷。
  ２、訴訟費用由被告負擔。
（二）事實陳述：
  １、原告為被告之法人股東，占有三席董事，目前由辜澄泉及
      乙○○擔任法人董事代表，並由辜澄泉擔任被告之董事長
      。詎被告之總經理甲○○，竟以董事長之名義，通知辜澄
      泉及乙○○，於民國（下同）94年2月25日，召開董事會
      ，討論召開股東臨時會及全面改選董、監事之事宜。嗣被
      告又以董事會之名義，於94年3月19日召開股東臨時會（
      下稱系爭股東臨時會）。惟董事會應由董事長召集之；股
      東會由董事會召集之，公司法第203條第1項、171條分別
      定有明文，甲○○並非董事長，該次董事會之召集程序，
      於法有違，會中作成召開股東臨時會之決議自屬無效，系
      爭股東臨時會，係由無召集權人所召開，其召集程序明顯
      違法，依公司法第189條之規定，原告自得於決議之日起
      30日內，訴請法院撤銷其決議。
  ２、被告雖辯稱已於93年11月30日召開股東臨時會補選董監事
      ，並於同日下午召開董事會，推選甲○○為董事長，甲○
      ○自有權召開系爭股東臨時會云云。惟被告93年11月30日
      之股東臨時會係由訴外人林鈞銘擔任召集人，林鈞銘雖為
      原告之原法人股東代表，並當選被告之前任董事長，但原
      告已於同年11月25日，以（93）管字第003號函改派訴外
      人辜澄泉擔任法人股東代表，此函業於同年月26日交由被
      告職員賴雅鈴簽收，林鈞銘自93年11月26日起，已非被告
      之董事長，其於93年11月30日召集之股東臨時會，自屬無
      召集權人召集之股東會，該次股東臨時會所為之決議自始
      無效。
  ３、又系爭股東臨時會之召開，並未依公司法第172條第2項之
      規定，於10日前通知各股東，且原告亦未收受任何通知，
      是以該次股東臨時會之召開，既不合法，原告無法參加，
      及當場提出異議。此次股東臨時會雖為補選甲○○、連志
      祥、高玉松、曾建彰、林志正等六人為被告董事之決議，
      惟該次股東臨時會之決議，係屬無效，因此甲○○等六人
      ，並非被告公司之董事。從而93年11月30日林鈞銘召集之
      該次董事會，補選甲○○為被告公司董事長之決議效力，
      於法無據。
  ４、又董事會之召集，必須以書面，公司法第204條定有明文
      。被告雖於93年11月15日下午召開董事會，惟依鈞院向台
      北市政府調取被告有關登記、變更全卷之資料可知，被告
      就該次董事會召集，未附有通知召集之書面，且僅林鈞銘
      及李明貴二位董事知悉及出席該次董事會議，辜澄泉則未
      收到通知，是以該次董事會議，除真實性顯有疑義外，所
      為召開93年11月30日股東臨時會之決議亦因召集程序違反
      前開法律規定，而自始無效。
二、被告方面：
（一）聲明：如主文所示。
（二）抗辯陳述：
  １、被告原有董事3席、監察人1席，因業務需要，於93年11月
      30日上午11時召開股東臨時會，決議增加6席董事、2席監
      察人（合計9席董事、3席監察人），並即變更章程及補選
      甲○○、陳俊名、連志祥、高玉松、曾建彰、林志正等6
      人為董事，姚文賢、黃奎鍾等2人為監察人。嗣於同日下
      午2時召開董事會，改選甲○○為董事長。甲○○既於93
      年11月30日之董事會經合法改選為被告董事長，其以董事
      長名義，召集94年2月25日董事會，並於該次董事會，經
      出席之6名董事決議召集同年3月19日股東臨時會，自屬合
      法，原告主張系爭3月19日股東臨時會，係由無召集權人
      所召開，召集程序違法云云，自無理由。
  ２、原告雖謂其於93年11月26日將改派代表人為董事及停止林
      鈞銘行使代表人職權之信函 (下稱改派書)交由被告職員
      賴雅鈴簽收，故林鈞銘已非被告董事，無權擔任同年月30
      日董事會之主席云云，惟被告所有文件收發，均由行政助
      理黃珮茹辦理，此為原告所明知，賴雅鈴非被告有權收受
      文件之人，其又非在被告業務處所收受原告改派書，且未
      交回公司，自不能認為原告之改派書已合法送達被告，應
      不生改派董事或停止董事職權之效力，則被告於93年11月
      30日仍由前董事長林鈞銘擔任股東臨時會及董事會主席，
      並於當日之董事會改選甲○○為董事長，於法自無不合。
      又被告於93年11月30日之股東臨時會，係經同年11月15日
      之董事會決議所召集，斯時尚無原告所稱改派代表人之問
      題，故被告前董事長林鈞銘所召集93年11月15日董事會，
      既經3席董事中之2席出席，並決議通過召集93年11月30日
      之股東臨時會，自屬合法有效，顯非原告所稱係由無召集
      權人召集之股東臨時會。
  ３、原告雖又主張93年11月15日之董事會並無通知辜澄泉開會
      之書面，其召集程序有違公司法第204條，及93年11月30
      日之股東臨時會，未依公司法第172條第2項規定，於10
      日前通知各股東，其亦未收受通知，自無法參加及當場提
      出異議，該股東臨時會之召開並不合法云云。惟原告法定
      代理人乙○○當日親自出席被告股東臨時會，未曾對該次
      股東會之召集程序、決議方法、內容，或同年11月15日之
      董事會召集程序或其決議提出任何異議，其主張已不足採
      。且依原告主張亦僅屬召集程序是否違法，然原告既未自
      該決議之日起30日內，依公司法第189條規定訴請法院撤
      銷，被告93年11月30日之股東臨時會決議自亦合法有效。
三、原告起訴主張，被告之董事長為辜澄泉，總經理甲○○竟以
    董事長名義，於94年3月19日召開系爭股東臨時會之事實，
    固提出召開董事會通知函、召開股東臨時會開會通知書、被
    告公司變更登記表等件為證，被告對甲○○召開系爭股東臨
    時會之事實雖不爭執，惟否認辜澄泉為董事長，並以前詞置
    辯，是本件爭執要點為：(一)93年11月30日股東臨時會之召集
    程序有無違法？同日下午董事會改選甲○○為董事長是否有
    效？(二)94年3月19日之股東臨時會召開程序有無違法？
（一）按股東會之召集程序或其決議方法，違反法令或章程時，
      股東得自決議之日起三十日內，訴請法院撤銷其決議，公
      司法第189條定有明文。亦即，股東如認股東會之召集程
      序或其決議方法，違反法令或章程，應自決議之日起三十
      日內，訴請法院撤銷其決議，如未訴請撤銷，其決議自屬
      有效。經查，原告雖主張被告93年11月30日之股東臨時會
      其召集程序有以下疵瑕：(1)被告於93年11月15日所召開之
      董事會，未於7日前以書面通知各董事，有違公司法第204
      條之規定，則會中為召開93年11月30日股東臨時會之決議
      無效；(2)93年11月30日之股東臨時會係由無召集權人之林
      鈞銘所為，有違公司法第203條第1項規定；(3)未於10日前
      通知各股東，有違公司法第172條第2項規定云云。惟原告
      上述主張違法事由，均屬股東會召集程序違反法令問題，
      依公司法第189條規定，應由股東於決議日起30日內訴請
      法院撤銷之，然原告或其他股東並未於該股東臨時會決議
      日起30日內訴請法院撤銷，會中所為決議自屬有效。原告
      雖主張其不知有該次股東會之召開，無法異議及訴請撤銷
      股東會決議云云。惟查，原告之法人代表乙○○已在當日
      股東臨時會之簽到簿簽名，有簽到簿在卷可稽（被證五）
      ，可見乙○○已到場參加該次股東臨時會，被告指稱不知
      被告召開該次股東臨時會，應無可採。而乙○○在會議中
      並未對原告主張之上開三項事由異議，亦有93年11月30日
      股東臨時會議事錄附卷可查（被證二），原告事隔多月再
      主張其召集程序違法，實無可採。被告93年11月30日之股
      東臨時會之決議，既無人異議或訴請撤銷，該次補選董監
      事之決議及同日下午2時召開董事會，選舉甲○○為董事
      長之決議，均屬有效，甲○○自93年11月30日起為被告合
      法董事長應無庸置疑。
（二）93年11月30日之董事會既合法改選甲○○為被告董事長，
      其以董事長名義，召集94年2月25日董事會，並於該次董
      事會，經出席之6名董事決議召集同年3月19日股東臨時會
      ，仍屬合法，原告主張系爭94年3月19日股東臨時會，係
      由無召集權人所召開，召集程序違法，應予撤銷云云，自
      無理由。
四、綜上所述，被告現任合法董事長為甲○○，其以董事長名義
    召開94年3月19日之股東臨時會，自不違法，原告主張其無
    召集權，召集程序違法而訴請撤銷其決議，並無可採，應駁
    回之。
五、本件原告之訴為無理由，依民事訴訟法第78條，判決如主文
    。
中    華    民    國    95    年    1     月    27    日
                  民事第五庭    法  官  林鳳珠
以上正本係照原本作成
如對本判決上訴，須於判決送達後20日內向本院提出上訴狀
中    華    民    國    95    年    1     月    27    日
                                書記官  曾寶生


司法院資訊處製作；財團法人民間司法改革基金會備份。
